【裁判字號】    98,訴,95
【裁判日期】    980225
【裁判案由】    違反毒品危害防制條例
【裁判全文】
臺灣臺南地方法院刑事判決                98年度訴字第95號
公  訴  人  臺灣臺南地方法院檢察署檢察官
被      告  乙○○
上列被告因違反毒品危害防制條例案件，經檢察官提起公訴（97
年度毒偵字第2931號），被告於本院準備程序中，先就被訴事實
為有罪之陳述，經本院合議庭裁定改由受命法官獨任進行簡式審
判程序，判決如下：
    主  文
乙○○施用第一級毒品，累犯，處有期徒刑捌月，扣案第一級毒
品海洛因肆小包（含包裝袋肆只，驗餘淨重合計零點貳捌公克）
沒收銷燬之；又施用第二級毒品，累犯，處有期徒刑肆月，扣案
第二級毒品安非他命小包（含包裝袋只，合計重零點陸柒公
克）沒收銷燬之。應執行有期徒刑拾月，扣案第一級毒品海洛因
肆小包（含包裝袋肆只，驗餘淨重合計零點貳捌公克）、第二級
毒品安非他命小包（含包裝袋只，合計重零點陸柒公克）均
沒收銷燬之。
    事  實
一、乙○○前於民國89年間，因施用毒品案件，經本院以89年度
    毒聲字第3683號裁定送觀察、勒戒後，因認有繼續施用毒品
    之傾向，再經本院以90年度毒聲字第1555號裁定令入戒治處
    所施以強制戒治，執行後復由本院以91年度毒聲字第281號
    裁定停止戒治，所餘戒治期間付保護管束，而於91年7月6日
    保護管束期滿執行完畢，經臺灣臺南地方法院檢察署檢察官
    以91年度戒毒偵字第282號為不起訴處分確定在案。又於前
    揭強制戒治執行完畢後5年內之93年8月間某日起至同年9月
    25日止，再犯施用毒品案件，經本院以93年度訴字第1341號
    判決判處有期徒刑9月確定；另於93至95年間，因竊盜及詐
    欺案件，經本院以93年度易字第923號及95年度簡字第634號
    判決分別判處有期徒刑7月、4月確定；上開3罪復經本院以
    95年度聲字第1051號裁定定應執行刑為有期徒刑1年5月確定
    ，於95年9月20日縮刑期滿執行完畢。復於96年間，因施用
    毒品案件，經臺灣臺南地方法院檢察署檢察官以96年度毒偵
    字第450號、第2923號分別為緩起訴處分，仍在緩起訴期間
    內，詎猶不思戒除毒癮惡習，明知海洛因與安非他命分別係
    毒品危害防制條例第2條第2項第1款及第2款所定之第一級毒
    品與第二級毒品，不得施用、持有，竟又先基於施用第二級
    毒品安非他命之犯意，於97年10月26日上午10時30分許，在
    其位於臺南縣永康市○○路9號之住處，以將安非他命置於
    鋁箔紙上燒烤吸食煙霧之方式，施用安非他命1次；復另基
    於施用第一級毒品海洛因之犯意，於翌日即同年月27日上午
    10時許，在上址住處以將海洛因摻水置於針筒內注射之方式
    ，施用海洛因1次。嗣於同日下午1時10分許，在臺南市○區
    ○○○路與文賢路路口因闖紅燈違規為警攔查，乙○○遂於
    未被有偵查犯罪權限之公務員或機關知悉其上開犯罪前，主
    動向員警表明上開犯行而自首，並主動將其所持之第一級毒
    品海洛因4小包（毛重分別為0.30公克、0.39公克、0.40公
    克及0.38公克，驗餘淨重合計0.28公克）、第二級毒品安非
    他命3小包（毛重分別為0.18公克、0.25公克、0.24公克，
    合計重0.67公克）交付與員警，經警將上開物品及被告持用
    之行動電話門號0000000000號手機扣案，復經其同意於同日
    下午3時許採尿送驗，結果確呈嗎啡、可待因及安非他命類
    陽性反應，而悉上情。
二、案經臺南市警察局第三分局報告臺灣臺南地方法院檢察署檢
    察官偵查起訴。
    理  由
一、按本件被告乙○○所犯為死刑、無期徒刑、最輕本刑3年以
    上有期徒刑以外之罪，亦非屬高等法院管轄之第一審案件，
    其於準備程序進行中，先就被訴事實為有罪之陳述，經告知
    簡式審判程序之旨，並聽取檢察官、被告之意見後，本院合
    議庭依刑事訴訟法第273條之1第1項裁定進行簡式審判程序
    ，是本案之證據調查，依同法第273條之2規定，不受同法第
    159條第1項、第161條之2、第161條之3、第163條之1，及第
    164條至170條所規定證據能力認定及調查方式之限制，合先
    敘明。
二、按依92年7月9日修正公布、93年1月9日施行之毒品危害防制
    條例第20條、第23條第2項規定：犯該條例第10條之罪者，
    檢察官應聲請法院裁定，令被告入勒戒處所觀察、勒戒，其
    期間不得逾2月；觀察、勒戒後，依據勒戒處所之陳報，認
    受觀察、勒戒人有繼續施用毒品傾向者，檢察官應聲請法院
    裁定令入戒治處所強制戒治，其期間為6個月以上，至無繼
    續強制戒治之必要為止，但最長不得逾1年；依前項規定為
    觀察、勒戒或強制戒治執行完畢釋放後，5年後再犯同條例
    第10條之罪者，適用前開觀察、勒戒或強制戒治之規定；觀
    察、勒戒或強制戒治執行完畢釋放後，5年內再犯同條例第
    10條之罪者，檢察官應依法追訴。是上開規定已將施用毒品
    者之刑事處遇程序，區分為「初犯」、「5年內再犯」及「5
    年後再犯」，依其立法理由，認「初犯」經觀察、勒戒或強
    制戒治後，應為不起訴處分；經觀察、勒戒或強制戒治執行
    完畢釋放後，「5年內再犯」者，因其再犯率甚高，原實施
    之觀察、勒戒及強制戒治既已無法收其實效，爰依法追訴；
    至經觀察、勒戒或強制戒治執行完畢釋放後，「5年後再犯
    」者，前所實施之觀察、勒戒或強制戒治已足以遮斷其施用
    毒品之毒癮，為期自新及協助其斷除毒癮，仍適用與「初犯
    」相同之規定，先經觀察、勒戒或強制戒治之程序。故依修
    正後之規定，僅限於「初犯」及「5年後再犯」2種情形，始
    應先經觀察、勒戒或強制戒治程序；倘被告於5年內已再犯
    ，經依法追訴處罰，縱其第3次（或第3次以上）再度施用毒
    品之時間，在初犯經觀察、勒戒或強制戒治執行完畢釋放5
    年以後，仍不合於「5年後再犯」之規定，且因已曾於「5年
    內再犯」，顯見其再犯率甚高，原實施觀察、勒戒或強制戒
    治，已無法收其實效，即應依該條例第10條處罰（最高法院
    95年5月9日95年度第7次刑事庭會議決議意旨參照）。查本
    件被告前曾受如事實欄所述之觀察、勒戒及強制戒治處分，
    並於91年7月6日執行完畢，經臺灣臺南地方法院檢察署檢察
    官以91年度戒毒偵字第282號為不起訴處分確定，復於前開
    戒治處分執行完畢後5年內之93年8月間某日起至同年9月25
    日止，又犯施用毒品案件，經本院以93年度訴字第1341號判
    決判處有期徒刑9月確定等情，均分別有刑案資料查註紀錄
    表、臺灣高等法院被告前案紀錄表及上開判決在卷可稽，足
    見被告於初犯經觀察、勒戒及強制戒治執行完畢後5年內，
    已更犯施用毒品案件，並經起訴判刑，揆諸上開最高法院決
    議要旨，縱其本次所犯施用毒品案件距初犯經觀察、勒戒及
    強制戒治程序執行完畢已逾5年，仍無再經觀察、勒戒或強
    制戒治之必要，應由本院依法論罪科刑。
三、上開犯罪事實，業據被告於警詢、偵查及本院準備程序、審
    理中均坦承不諱，且被告於97年10月27日為警查獲後，經採
    尿送驗結果，確呈海洛因進入人體代謝分解後之可待因、嗎
    啡陽性反應，及安非他命進入人體代謝分解後之安非他命類
    陽性反應乙節，有詮昕科技股份有限公司於97年11月11日出
    具之濫用藥物尿液檢驗報告、臺南市警察局第三分局偵辦乙
    ○○涉嫌毒品危害防制條例案送驗尿液及年籍對照表各1張
    在卷可稽（警卷第13頁、偵查卷第27-1頁），及被告坦承係
    供其施用之海洛因4小包、安非他命3小包扣案足憑，並有卷
    附臺南市警察局第三分局搜索扣押筆錄及扣押物品目錄表各
    1份足資參照（警卷第7至9頁）。而上開扣案物品分別經送
    往法務部調查局鑑定及臺南市警察局第三分局員警會同被告
    以聯勤二○四廠製造之毒品檢驗盒試劑進行初步檢驗結果，
    確分別檢出海洛因成分及呈現安非他命陽性反應乙情，復分
    別有法務部調查局97年11月28日調科壹字第09723044230號
    濫用藥物實驗室鑑定書及臺南市警察局第三分局查獲乙○○
    涉毒品案初步檢驗報告書各1張、扣案毒品及檢驗結果照片2
    張附卷足參（警卷第12、16頁，偵查卷第33頁），是上開被
    告用以施用之扣案物品確分別屬毒品危害防制條例第2條第2
    項第1款所定之第一級毒品及同條第2款所定之第二級毒品無
    訛，堪認被告上開任意性自白，確與事實相符。是本件事證
    明確，被告犯行洵堪認定，應予依法論科。
四、按海洛因、安非他命依其成癮性、濫用性及對社會危害性之
    程度，業經分別列為毒品危害防制條例第2條第2項第1款所
    規定之第一級毒品及同條項第2款所規定之第二級毒品，禁
    止非法持有及施用；是核被告上開所為，分別係犯毒品危害
    防制條例第10條第1項之施用第一級毒品罪，及同條第2項之
    施用第二級毒品罪。被告持有海洛因及安非他命之低度行為
    ，均分別為施用之高度行為所吸收，均不另論罪。被告所犯
    上開2罪間，犯意有別，行為殊異，應予分論併罰。再被告
    曾於95年9月20日受如事實欄所載之刑執行完畢，有臺灣高
    等法院被告前案紀錄表可稽，其於有期徒刑執行完畢後5年
    內，故意再犯本件有期徒刑以上之2罪，均為累犯，均應依
    刑法第47條第1項規定加重其刑。然被告於違犯上開2次犯行
    後、未被有偵查權限之公務員或機關發覺上開犯行前，即主
    動向尚未發覺其本件犯罪之員警供述上開2次施用毒品犯行
    ，並接受偵查審判，有臺南市警察局第三分局98年1月22日
    南市警三刑字第09843110560號函1張可稽（本院卷第28頁）
    ，則被告顯係對未發覺之犯罪自首而接受裁判；且參以被告
    自始坦承上開施用毒品犯行，並就犯罪情節均供述明確等情
    ，堪認其確出於悔悟而自首本件犯行，爰依刑法第62條前段
    之規定，就其所犯上開2罪，分別減輕其刑，並均依法先加
    後減之。茲審酌被告前因施用毒品經觀察、勒戒及強制戒治
    ，並另經檢察官給予緩起訴處分進行替代療法之處遇，猶未
    能深切體認毒品危害己身之鉅，及早謀求脫離毒害之道，反
    伺機再犯，顯見其戒除毒癮之意志不堅，迄未能記取教訓，
    殊為不該，復參酌其所犯施用毒品行為係戕害自己身心健康
    ，尚未嚴重破壞社會秩序、侵害他人權益，且其犯罪後自首
    並坦承上開犯行，確有悔意，暨其學歷、職業及家庭狀況等
    一切情狀，分別量處如主文所示之刑，並定其應執行之刑，
    以資懲儆。扣案物品即白色粉末4小包及白色結晶3小包，經
    鑑定及初步檢驗結果，確分別檢出海洛因成分及呈現安非他
    命反應，海洛因驗餘淨重共0.28公克、安非他命合計重0.67
    公克乙情，分別有前引法務部調查局97年11月28日調科壹字
    第09723044230號濫用藥物實驗室鑑定書及臺南市警察局第
    三分局查獲乙○○涉毒品案初步檢驗報告書各1張足憑，是
    上開扣案物品分別屬毒品危害防制條例第2條第2項第1款所
    定之第一級毒品及同條項第2款所定之第二級毒品無訛，均
    應依法沒收銷燬之；又上開毒品之包裝袋共7只（海洛因包
    裝袋4只、安非他命包裝袋3只），分別係供包裹上開毒品之
    用，縱於檢測時將上開毒品取出，勢仍有微量毒品沾附其上
    無法析離，有法務部調查局93年3月19日調科壹字第0930011
    3060號函可考，均應一併依毒品危害防制條例第18條第1項
    前段規定沒收銷燬之。至扣案行動電話門號0000000000號手
    機1支，因與被告本件施用毒品犯行無涉，爰不予宣告沒收
    ，附此敘明。
據上論斷，應依刑事訴訟法第273條之1第1項、第299條第1項前
段，毒品危害防制條例第10條第1項、第2項、第18條第1項前段
，刑法第11條前段、第47條第1項、第62條前段、第51條第5款，
判決如主文。
本案經檢察官甲○○到庭執行職務
中    華    民    國    98    年     2    月    25    日
                        刑事第九庭    法  官  蔡盈貞
以上正本證明與原本無異。
如不服本判決應於收受本判決後10日內向本院提出上訴書狀，並
應敘述具體理由。其未敘述上訴理由者，應於上訴期間屆滿後20
日內向本院補提理由書狀（均須按他造當事人之人數附繕本）「
切勿逕送上級法院」。
                                      書記官  陳玉芬
中    華    民    國    98    年     2    月    25    日
附錄論罪科刑法條：毒品危害防制條例第10條第1項、第2項
毒品危害防制條例第10條
施用第一級毒品者，處 6 月以上 5 年以下有期徒刑。
施用第二級毒品者，處 3 年以下有期徒刑。


司法院資訊處製作；財團法人民間司法改革基金會備份。
